【裁判字號】    99,易,716
【裁判日期】    990615
【裁判案由】    詐欺
【裁判全文】
臺灣臺中地方法院刑事判決               99年度易字第716號
公  訴  人  臺灣臺中地方法院檢察署檢察官
被      告  丁○○
上列被告因詐欺案件，經檢察官提起公訴(99年度偵字第45號)，
本院判決如下：
    主    文
丁○○幫助連續意圖為自己不法之所有，以詐術使人將本人之物
交付，處有期徒刑肆月，如易科罰金，以銀元佰元即新臺幣玖
佰元折算壹日；減為有期徒刑貳月，如易科罰金，以銀元佰元
即新臺幣玖佰元折算壹日。
    犯罪事實
一、丁○○依一般社會生活之通常經驗，可預見提供銀行帳戶予
    不相識之人使用，極易遭人利用作為與財產犯罪有關之工具
    ，並可能因此幫助不詳之犯罪集團隱匿真實身份，使犯罪難
    以查緝，竟仍以縱有人持其帳戶作為詐騙之犯罪工具，亦不
    違反本意之幫助詐欺取財之不確定故意，於民國91年6月5日
    (領取提款卡之時間)至91年6月10日前某不詳時間，在不詳
    地點，將其持有保管之洪俊材所有臺中西屯郵局帳號000000
    00000000號帳戶 (洪俊材係丁○○前夫，丁○○以申辦單親
    補助為由，要求洪俊材同往郵局申辦上開帳戶供其使用，下
    稱西屯郵局帳戶)之存摺、提款卡及密碼，交付予真實姓名
    年籍均不詳之成年人，提供予該成年人所屬詐欺集團為詐欺
    取財犯行時，作為存匯款及提款帳戶使用，容任他人藉以遂
    行財產犯罪。嗣即有詐欺集團成年成員，基於共同意圖為自
    己不法所有之概括犯意聯絡：
  (一)以電話向丙○○佯稱中獎，要辦理領獎事宜，致丙○○信以
    為真，陷於錯誤，依指示操作自動櫃員機，於91年6月10日
    上午10時53分許匯款新臺幣(下同)92,998元至丁○○提供之
    上開洪俊材西屯郵局帳戶內，以此方式由丙○○交付款項，
    同日旋由上開詐欺集團成員以卡片提款方式提領一空。
  (二)以電話向庚○○(原名廖碩誼)佯稱中獎，要辦理領獎事宜，
    致庚○○信以為真，陷於錯誤，依指示操作自動櫃員機，於
    91年6月10日下午6時28分許匯款15,998元至丁○○提供之上
    開洪俊材西屯郵局帳戶內，以此方式由庚○○交付款項，同
    日旋由上開詐欺集團成員以跨行轉出方式提領一空。
  (三)以電話向辛○○佯稱中獎，要辦理領獎事宜，致辛○○信以
    為真，陷於錯誤，依指示操作自動櫃員機，於91年6月11日
    下午3時58分許匯款13,998元至丁○○提供之上開洪俊材西
    屯郵局帳戶內，以此方式由辛○○交付款項，同日旋由上開
    詐欺集團成員以跨行提款方式提領一空。
  (四)以電話向甲○○佯稱中獎，要辦理領獎事宜，致甲○○信以
    為真，陷於錯誤，依指示操作自動櫃員機，於91年6月20日
    上午12時39分許匯款9,897元至丁○○提供之上開洪俊材西
    屯郵局帳戶內，以此方式由甲○○交付款項，同日旋由上開
    詐欺集團成員以跨行提款方式提領一空。
  (五)以電話向戊○○佯稱中獎，要辦理領獎事宜，致戊○○信以
    為真，陷於錯誤，依指示操作自動櫃員機，於91年6月21日
    下午1時43分許匯款98,972元至丁○○提供之上開洪俊材西
    屯郵局帳戶內，以此方式由戊○○交付款項，同日旋由上開
    詐欺集團成員以卡片提款等方式提領一空。
  (六)以電話向己○○佯稱中獎，要辦理領獎事宜，致己○○信以
    為真，陷於錯誤，依指示操作自動櫃員機，於91年6月25日
    下午3時20分許匯款11,982元至丁○○提供之上開洪俊材西
    屯郵局帳戶內，以此方式由己○○交付款項，同日旋由上開
    詐欺集團成員以卡片提款方式提領一空。
  嗣因丙○○、庚○○、甲○○察覺受騙，報警處理，警方調閱
  洪俊材上開西屯郵局帳戶之客戶歷史交易明細清單查對後，循
  線查知上情。
二、案經高雄縣政府警察局移請臺灣臺中地方法院檢察署檢察官
    偵查起訴。
    理    由
一、證據能力方面：
(一)按被告以外之人 (包括證人、鑑定人、告訴人、被害人及共
    同被告等)於審判外之陳述雖不符刑事訴訟法第159條之1至
    之4等4條之規定，而經當事人於審判程式同意作為證據，法
    院審酌該言詞陳述或書面陳述作成時之情況，認為適當者，
    亦得為證據；當事人、代理人或辯護人於法院調查證據時，
    知有刑事訴訟法第159條第1項不得為證據之情形，而未於言
    詞辯論終結前聲明異議者，視為有前項之同意，同法第159
    條之5定有明文。查證人即被害人丙○○、庚○○、辛○○
    、甲○○、戊○○、己○○於警詢時之陳述，性質上雖屬傳
    聞證據，因被告於本院準備程序時不爭執其證據能力，同意
    作為證據，且經本院審理時予以提示並告以要旨，經公訴人
    、被告表示意見，均未於言詞辯論終結前聲明異議，本院審
    認上開證據作成時之情況，應無違法取證或不當情事，與本
    案待證事實間復具有相當之關聯性，以之作為證據應屬適當
    ，依刑事訴訟法第159條之5規定，自有證據能力。
(二)本案判決以下引用之非供述證據，經本院依法踐行調查證據
    程式，公訴人及被告均不爭執各該證據之證據能力，且亦查
    無依法應排除其證據能力之情形，是後述所引用證據之證據
    能力均無疑義。
二、認定犯罪事實所憑之證據及理由：
    訊之被告丁○○固不否認其於91年5月31日與洪俊材一同前
    往申辦上開洪俊材西屯郵局帳戶後，洪俊材即將該帳戶存摺
    交其保管，其並於91年6月5日領取該帳戶提款卡，及被害人
    丙○○、庚○○、辛○○、甲○○、戊○○、己○○受詐騙
    後分別匯款至上開西屯郵局帳戶之事實，惟矢口否認有何幫
    助詐欺取財之犯行，辯稱：當初伊是因為3個小孩要申請單
    親補助，伊前夫洪俊材是監護人，伊和洪俊材一起去郵局申
    請洪俊材的郵局帳戶，申請後他將存摺交給伊，提款卡是伊
    去郵局領的，伊拿去公所要影印申請單親補助，但公所說要
    設籍半年以上才能申請，而伊是91年5月1日才遷回臺中，所
    以不能辦理。之後伊將該郵局帳戶之存摺、提款卡放在伊臺
    中市○○街的租屋處書桌抽屜裡面，沒有理會。過了半年後
    ，伊要去申請低收入戶補助、單親補助時，有將洪俊材及小
    孩的存摺拿出來影印，92年中秋節過後伊將洪俊材的存摺、
    提款卡、印章放在鐵盒子裡面交給小孩，之後伊就沒有再看
    過這個存摺。伊不知道為何會被詐騙集團拿去使用，伊是後
    來經警方通知才知道云云。惟查：
(一)上開西屯郵局帳戶係被告丁○○與其前夫洪俊材於91年5月
    31日至臺中西屯郵局以洪俊材名義申請開戶，開戶後該帳戶
    之存摺交由被告保管，被告並於91年6月5日前往領取並保管
    該帳戶之提款卡之情，業經被告丁○○於警詢、偵訊及本院
    審理時坦認屬實，核與證人洪俊材於警詢、偵訊時證述情節
    相符【見高雄縣政府警察局高縣警刑偵四字第0980091278號
    卷 (下稱警卷)第16之2頁、臺灣臺中地方法院檢察署99年度
    偵字第45號卷(下稱偵查卷)第11頁】，並有中華郵政股份有
    限公司臺中郵局98年9月3日中管字第0982102613號函暨檢附
    洪俊材上開帳戶之郵政存簿儲金立帳申請書影本、儲金人紀
    要影本、印鑑卡影本各1份在卷可稽 (見警卷第29至30頁)；
    又被害人丙○○、庚○○、辛○○、甲○○、戊○○、己○○因誤信詐欺集團之電話指示，分別匯款至洪俊材上開郵局
    帳戶內等情，亦據被害人丙○○、庚○○、辛○○、甲○○
    、戊○○、己○○於警詢時證述甚詳(見警卷第39至50頁)，
    復有被害人丙○○中國農民銀行優利活期儲蓄存款基本資料
    影本、存款印鑑卡影本各1份 (見警卷第53頁)、被害人庚○○、辛○○、甲○○、戊○○、己○○之郵局開戶基本資料
    查詢各1份 (見警卷第55至57頁、第59至60頁)、上開洪俊材
    西屯郵局帳戶客戶歷史交易清單1份 (見警卷第34至36頁)存
    卷可參，是洪俊材所有上開西屯郵局帳戶遭詐欺集團成員作
    為實施詐欺取財之工具使用，且被害人丙○○、庚○○、辛○○、甲○○、戊○○、己○○等人受詐騙後匯款至被告提
    供之上開洪俊材西屯郵局帳戶內之事實，應堪認定。
(二)被告雖以前揭情詞置辯，惟查：
    1.被告丁○○雖辯稱其保管上開洪俊材西屯郵局帳戶之存摺
      、提款卡，於92年中秋節過後，伊已將該帳戶存摺、提款
      卡交還洪俊材云云。惟證人洪俊材於警詢時陳稱：被告說
      她要辦理單親補助，因為伊是小孩的監護人，所以需要伊
      的郵局帳號使用，伊與被告於91年5月31日至臺中市西屯
      郵局申請開戶後，伊就將該郵局帳戶存摺、提款卡交給被
      告，之後她作何用途，伊不清楚，因時間已久，伊沒有印
      象被告有於92年10月將帳戶還給伊等語(見警卷第16之2頁
      )；於偵訊時證稱：被告沒有將伊郵局帳戶的存摺、提款
      卡還給伊，伊是93年時由伊妹妹幫伊去郵局申請補發，因
      為伊要申請低收入戶補助，在此之前伊都沒有使用過該郵
      局帳戶等語(見偵查卷第11頁)，證人洪俊材已否認被告所
      述上情，被告就此並未能提出其他相關之有利證據供本院
      調查以實其說。
    2.且觀之卷附上開西屯郵局帳戶客戶歷史交易清單之記載 (
      見警卷第34至36頁)，該帳戶於91年5月31日開戶建檔、於
      91年6月5日核發卡片並聲請語音系統、於91年6月6日申請
      語音密碼並變更換密碼後，於91年6月10日即有被害人丙○○、庚○○受詐騙匯款至該帳戶內，同日旋由詐欺集團
      成員以卡片提款、跨行轉出等方式提領一空，被告復於本
      院審理時自承91年6月5日核發之卡片係由其至郵局領取等
      語(見本院卷第21頁、第38頁)，綜上情節以觀，上開洪俊
      材西屯郵局帳戶，顯係於申辦後不到10日時間即被告保管
      期間，已遭詐欺集團成員作為實施詐欺取財之工具使用，
      益徵被告上揭辯稱於92年中秋節過後將該帳戶存摺、提款
      卡交還洪俊材云云，不足採信。
    3.而欲使用提款卡領取款項者，須於金融機構設置之自動櫃
      員機上依指令操作，並輸入正確之密碼，方可順利領得款
      項。由此可見，如非經帳戶所有人同意、授權而告知金融
      卡密碼等情況，單純持有提款卡之人，欲隨機輸入號碼而
      領取款項之機會，以提款卡密碼之設計，不法之人任意輸
      入號碼而與正確之密碼相符者，機率微乎其微。且為避免
      徒增金融帳戶款項遭人持提款卡併同輕易得知之密碼盜領
      款項，稍有社會歷練、經驗之人，均知應將存摺、提款卡
      分開放置，將密碼牢記心中，而不在任何物體上標示或載
      明密碼，且不應輕易告知他人，若有記錄密碼，亦會將密
      碼記於他處，又若有提款卡，鮮少會再隨身攜帶存摺，並
      將存摺、提款卡分別妥善放置避免一併遭竊，被告係有相
      當社會歷練之成年人，就此社會經驗常情亦為其所熟知 (
      見本院卷第21頁背面)。依上開洪俊材西屯郵局帳戶客戶
      歷史交易清單之記載(見警卷第34頁)，被害人丙○○受詐
      騙於91年6月10日匯款92,998元至被告提供之上開洪俊材
      郵局帳戶後(此為該帳戶第一筆匯入款項)，詐欺集團成員
      於同日即以卡片提款之方式，分次將款項提領一空，顯見
      該時上開郵局帳戶存摺、提款卡及密碼資料已流入他人之
      手；又依被告於本院準備程序及審理時供述：伊係將洪俊
      材上開西屯郵局存摺、提款卡放在臺中市○○區○○街33
      號租屋處的書桌內，租屋處是獨立門戶，當時沒有遭竊，
      金融卡密碼伊沒有告訴別人，伊有寫在一本小簿子上，是
      跟存摺、提款卡分開來放。洪俊材有去伊的住處，因為伊
      將存摺、提款卡放在抽屜內，沒有被洪俊材拿走等語 (見
      本院卷第21頁、第37頁)，則持用上開西屯郵局帳戶提款
      卡提領款項之人，苟非經被告同意告知該帳戶提款卡密碼
      ，如何知悉該提款卡密碼，而於被害人匯款後，旋即以提
      款卡進行提款，此堪認被告確有同意將上開西屯郵局之提
      款卡及密碼資料提供予他人使用。
    4.況以詐欺集團成員收購取得人頭帳戶之常見手法，渠等利
      用部分民眾需款孔急或貪圖小利之心理因素，藉由登報廣
      告或隨機搭訕招攬方式獲取存摺、提款卡及密碼之情形甚
      為常見，執行上亦無重大困難，而原帳戶所有人既係出於
      自願提供帳戶供渠等犯罪使用，事後自行凍結帳戶、變更
      密碼或申請將原提款卡作廢並補發新卡之可能性較低，是
      以，詐欺取財之人收購或使用人頭帳戶做為出入帳戶，自
      實施詐欺取財之人角度審酌，其既知利用他人之帳戶掩飾
      犯罪所得，應非愚昧之人，當知社會上一般正常之人如帳
      戶存摺、提款卡及密碼遺失或遭竊，為防止拾得或竊得之
      人盜領其存款或做為不法使用而徒增訟累，必於發現後立
      即報警或向金融機構辦理掛失止付，在此情形下，如仍以
      該帳戶作為犯罪工具，在被害人將款項匯入該帳戶後，極
      有可能因帳戶所有人掛失止付而無法提領，則其大費周章
      從事於犯罪之行為，甘冒犯罪後遭追訴、處罰之風險，卻
      只能平白無故替原帳戶所有人匯入金錢，而無法得償犯罪
      之目的，此等損人不利己之舉，應非詐欺取財者所願為。
      換言之，從事此等財產犯罪之不法集團，若非確知該帳戶
      所有人不會去報警或掛失止付，以確定其等能自由使用該
      帳戶提款、轉帳，則其等應不至於以該帳戶從事於財產犯
      罪。而觀之上開洪俊材西屯郵局帳戶之客戶歷史交易清單
      ，自91年6月10日被害人丙○○遭詐騙匯款時起至91年6月
      25日被害人己○○遭詐騙匯款時止，詐欺集團成員均於被
      害人匯款當日即以提款卡提領現金、或以跨行提款、跨行
      轉出等方式，分次將款項提領一空，倘非被告提供該郵局
      帳戶存摺及提款卡、密碼予不詳姓名年籍之詐欺集團成員
      ，該帳戶應無於瞬間即遭人以提款卡、密碼資料進行提款
      使用，足見該詐騙集團向被害人詐騙時，已有把握該帳戶
      不會遭帳戶所有人即時申請掛失手續，而此等確信在該帳
      戶係遺失或遭竊之情形，實無發生之可能。是上開洪俊材
      西屯郵局帳戶存摺及提款卡應係被告提供予詐騙集團使用
      ，應無疑義。被告前揭所辯，不足採信。
(三)按刑法上之故意，可分為直接故意與不確定故意(間接故意)
    ，所謂「不確定故意」，係指行為人對於構成犯罪之事實，
    預見其發生而其發生並不違背其本意者，刑法第13條第2項
    定有明文。又幫助犯之成立，以行為人主觀上認識被幫助者
    正欲從事犯罪或係正在從事犯罪，且該犯罪有既遂之可能，
    而其行為足以幫助他人實現構成要件者，即具有幫助故意，
    並不以行為人確知被幫助者係犯何罪名為必要。而一般人至
    金融機關如銀行、郵局等開設帳戶使用，係極為方便容易且
    迅速之事，如有使用金融存款帳戶之正當用途，自以使用其
    本人或可信賴之親友申請之帳戶，最為便利安全，且若非具
    意圖以他人帳戶從事不法用途，並藉以逃避查緝，自無使用
    他人帳戶之理。是依一般人通常之知識、經驗，均應知任意
    提供自己帳戶予無信賴關係之他人使用，易致他人藉該帳戶
    取得不法犯罪所得，且欲以之隱匿帳戶內資金之實際取得人
    之身份。又近年來詐欺取財之犯罪類型層出不窮，該等犯罪
    ，為避免執法人員之追究處罰，經常誘使一般民眾提供金融
    帳戶存摺、提款卡等資料，再以此帳戶作為對外詐欺取財或
    其他各種財產犯罪之不法用途使用，業經電視新聞及報章雜
    誌等大眾傳播媒體多所報導，政府亦極力宣導，期使民眾注
    意防範，則一般人本於生活經驗及認識，在客觀上當可預見
    他人要求提供金融帳戶之存摺、提款卡及密碼等資料供其使
    用之行徑，往往與該帳戶進行詐欺取財或其他財產犯罪有密
    切關連。而被告於案發時年逾30歲，並非年幼無知或與社會
    隔絕而無常識之人，對此自難諉為不知，其縱使並不確知所
    提供之帳戶，係遭他人用以對被害人詐欺取財，亦無法確知
    取得帳戶之人係以何種方法於何時地為詐欺取財之具體內容
    ，惟對於其所提供上揭洪俊材西屯郵局帳戶存摺、提款卡等
    物件，將遭人作為詐欺取財犯行所得財物匯入及提領之工具
    使用，應有概括之認識，且可預見其發生，竟仍同意提供，
    以致自己完全無法瞭解、控制該帳戶物件之使用方法及流向
    ，被告應具有縱有人利用上開洪俊材西屯郵局帳戶實施詐欺
    取財或其他犯罪之用，亦不違背其本意之幫助意思，且其無
    確信前揭帳戶不至遭利用為犯罪之用，仍將帳戶提供他人，
    被告有基於幫助犯罪之不確定故意存在，應堪認定。而被告
    有此不確定故意，仍將上開洪俊材西屯郵局帳戶之存摺、金
    融卡連同密碼交予不詳姓名年籍之成年男子所屬之詐欺集團
    為詐欺犯罪之用，其雖並未參與上開犯罪之構成要件行為，
    然其顯係以幫助他人犯罪之意思，實施上開犯罪構成要件以
    外之行為，其幫助詐欺取財犯行，亦可認定。
(四)綜上所述，被告提供上開洪俊材西屯郵局帳戶存摺、提款卡
    等物件予前揭真實姓名年籍不詳之成年人及其所屬詐欺集團
    ，幫助其等遂行詐欺取財犯行，事證明確，被告所辯顯係臨
    訟圖卸之詞，不足採信，其犯行堪以認定，應予依法論科。
三、論罪量刑之理由：
(一)被告丁○○行為後，刑法業於94年2月2日修正公布，於95年
    7月1日施行。按行為後法律有變更者，適用行為時之法律，
    但行為後之法律有利於行為人者，適用最有利於行為人之法
    律，現行刑法第2條第1項訂有明文。此條規定乃與刑法第1
    條罪刑法定主義契合，而貫徹法律禁止溯及既往原則，係規
    範行為後法律變更所生新舊法律比較適用之準據法，是刑法
    第2條本身雖經修正，但刑法第2條既屬適用法律之準據法，
    本身尚無比較新舊法之問題，應一律適用裁判時之現行刑法
    第2條規定以決定適用之刑罰法律，先予辨明。又以本次刑
    法修正之比較新舊法，應就罪刑有關之共犯、未遂犯、想像
    競合犯、牽連犯、連續犯、結合犯，以及累犯加重、自首減
    輕暨其他法定加減原因(如身分加減)與加減例等一切情形，
    本於統一性及整體性原則，綜其全部罪刑之結果而為比較 (
    最高法院95年度第8次刑事庭會議關於刑法94年修正施行後
    之法律比較適用決議參照)。茲就被告上開罪刑涉及法律變
    更之部分，比較新、舊法如下：
    1.有關罰金刑部分：刑法第33條第5款關於罰金刑之規定，
      由「罰金：銀元1元以上」，修正為「罰金：新臺幣1,000
      元以上，以百元計算之」，本案被告係犯刑法第339條第1
      項詐欺取財罪之幫助犯，關於罰金刑部分，經比較新、舊
      法結果，修正後刑法第33條第5款所定罰金之最低數額，
      較之修正前提高，自應適用被告行為時法即修正前刑法第
      33條第5款之規定定其罰金部分之法定刑較有利於被告。
    2.按刑法施行法第1條之1之立法理由謂「刑法24年施行後，
      為解決國民所得經濟水準已大幅提昇問題，有關罰金罰鍰
      倍數之調整及銀元與新臺幣之折算標準，訂有罰金罰鍰提
      高標準條例及現行法規所定貨幣單位折算新臺幣條例，除
      罰金以1銀元折算3元新臺幣外，並將72年6月26日以前修
      正之刑法部分條文罰金數額提高為10倍，其後修正者則不
      再提高倍數，亦即刑法分則各罪罰金數額視為前開情形分
      別提高30倍或3倍，考量新修正刑法施行後，不再適用現
      行法規所定貨幣單位折算新臺幣條例，為使罰金數額趨於
      一致，避免衍生新舊法比較適用問題，以緩和實務適用法
      律之衝擊，爰於不變動罰金數額之前提下，規定第2項如
      上」。是本案被告所犯之罪之法定刑罰金提高標準部分(
      即罰金刑最高部分)，逕依刑法施行法第1條之1第2項規定
      ，不生新舊法比較。
    3.有關幫助犯部分：修正前刑法第30條規定幫助他人犯罪者
      ，為從犯。雖他人不知幫助之情者，亦同。從犯之處罰，
      得按正犯之刑減輕之；修正後規定則為：幫助他人實行犯
      罪行為者，為幫助犯。雖他人不知幫助之情者，亦同。幫
      助犯之處罰，得按正犯之刑減輕之。揆諸本條修正理由係
      為確認幫助犯採共犯從屬性說之「限制從屬形式」，並避
      免「從犯」之不同解讀，而將「從犯」修正為「幫助犯」
      ，並明示幫助犯之成立，亦以被幫助者著手犯罪之實行，
      且具備違法性為必要，而將條文文字修正為「幫助他人實
      行犯罪行為者，為幫助犯」。觀諸修正前後幫助犯之規定
      ，僅有文字之修正，無關成立幫助犯內容之實質之變更，
      非屬科刑規範事項之變更，自非法律之變更，揆諸最高法
      院95年度第21次刑事庭會議決議意旨，應逕適用裁判時之
      刑法第30條第1項、第2項論擬。
    4.有關連續犯部分：被告及取得上開洪俊材西屯郵局帳戶存
      摺、提款卡之詐欺集團成員為上開犯行後，刑法第56條連
      續犯之規定於95年7月1日修正施行後業已刪除，此刪除雖
      非犯罪構成要件之變更，但已影響行為人刑罰之法律效果
      ，自屬法律變更，經比較新、舊法結果，應適用較有利於
      該詐欺集團成員之行為時法律即修正前刑法論以連續犯。
    5.經綜合比較新、舊法之結果，除有關幫助犯部分，非屬法
      律變更外，以被告行為時之修正前刑法較有利於被告，應
      依刑法第2條第1項前段，適用被告行為時之修正前刑法規
      定論處。
(二)按刑法上之幫助犯，係對於犯罪與正犯有共同之認識，而以
    幫助之意思，對於正犯資以助力，而未參與實施犯罪之行為
    者而言，最高法院49年度臺上字第77號判例參照。次按連續
    幫助與幫助連續原屬有別，如基於概括犯意，多次幫助他人
    犯罪，為連續幫助；如以一幫助行為，幫助他人連續犯罪，
    則為幫助連續，就幫助犯言，僅有一次之犯罪行為 (最高法
    院86年度臺上字第5680號、87年度臺上字第3865號判決參照
    )。查真實姓名、年籍均不詳之成年男子及詐欺集團成員於
    取得被告丁○○提供之上開洪俊材西屯郵局帳戶存摺、提款
    卡及密碼後，先後詐騙被害人丙○○、庚○○、辛○○、甲○○、戊○○、己○○，致渠等陷於錯誤，分別依指示匯款
    至上開洪俊材西屯郵局帳戶內，該詐欺集團成員所為，係犯
    刑法第339條第1項之詐欺取財罪，且渠等先後多次詐欺取財
    犯行，時間緊接，方法相同，所犯構成要件亦相同，顯係基
    於概括犯意反覆為之，為連續犯，依修正前刑法第56條規定
    ，以一罪論。而被告將其保管之上開洪俊材西屯郵局帳戶存
    摺、提款卡及密碼交予該詐欺集團成年成員供作連續詐欺取
    財之存款帳戶工具使用，顯係基於幫助他人犯罪之意思，所
    為核屬詐欺取財罪犯罪構成要件以外之行為，核被告丁○○
    所為，係犯刑法第30條第1項、第339條第1項之幫助連續詐
    欺取財罪。被告以幫助之意思，參與構成要件以外之行為，
    為幫助犯，應依刑法第30條第2項規定，依正犯之刑減輕之
    。
(三)爰審酌被告雖未實際參與詐欺取財犯行，但其提供帳戶供不
    法犯罪集團使用，不僅造成執法機關不易查緝犯罪行為人，
    嚴重危害社會治安，助長社會犯罪風氣，更造成被害人求償
    上之困難，及其犯罪之動機、目的、生活狀況、犯罪後態度
    ，及被害人遭詐騙之金額等一切情狀，量處如主文所示之刑
    ，並諭知易科罰金之折算標準。又有關易科罰金之折算標準
    ，被告行為後，罰金罰鍰提高標準條例第2條業已廢止，而
    刑法第41條第1項前段易科罰金折算標準，已由修正前之銀
    元100元、200元、300元(即新臺幣300元、600元、900元)折
    算1日，修正為新臺幣1,000元、2,000元、3,000元折算1日
    ，並刪除「因身體、教育、職業、家庭之關係或其他正當事
    由，執行顯有困難」之條件，因屬科刑規範事項變更，其折
    算標準為裁判時所應諭知，自有就新舊法規定比較必要，經
    比較新舊法結果，以被告行為時即修正前刑法較有利於被告
    ，應依刑法第2條第1項前段規定，適用修正前刑法第41條第
    1項前段、廢止前罰金罰鍰提高標準條例第2條規定，定其折
    算標準。
(四)末查，本案被告犯罪時間於96年4月24日以前，合於中華民
    國九十六年罪犯減刑條例第2條第1項規定之基準日之前，所
    宣告之刑又未逾有期徒刑1年6月，不在該條例第3條第1項第
    15款所定排除減刑之列，應依該條例第2條第1項第3款之規
    定，減其宣告刑2分之1，並依修正前刑法第41條第1項前段
    、廢止前罰金罰鍰提高標準條例第2條規定諭知易科罰金之
    折算標準，以示懲警。
四、應適用之法律：
    依刑事訴訟法第299條第1項前段，刑法第30條第1項前段、
    第2項、第339條第1項、第41條第1項前段(修正前)，刑法施
    行法第1條之1第1項、第2項前段，中華民國九十六年罪犯減
    刑條例第2條第1項第3款、第7條，廢止前罰金罰鍰提高標準
    條例第2條，判決如主文。
本案經檢察官乙○○到庭執行職務。
中    華    民    國    99    年    6     月    15    日
                  刑事第十七庭審判長法  官  陳玉聰
                                    法  官  洪挺梧
                                    法  官  簡芳潔
以上正本證明與原本無異。
如不服本判決應於收受送達後10日內向本院提出上訴書狀，並應
敘述具體理由；其未敘述上訴理由者，應於上訴期間屆滿後20日
內向本院補提理由書（均須按他造當事人之人數附繕本）「切勿
逕送上級法院」。
                                    書記官  呂苗澂
中    華    民    國    99    年    6     月    15    日
附錄論罪科刑法條全文：
中華民國刑法第339條
意圖為自己或第三人不法之所有，以詐術使人將本人或第三人之
物交付者，處5年以下有期徒刑、拘役或科或併科1千元以下罰金
。
以前項方法得財產上不法之利益或使第三人得之者，亦同。
前二項之未遂犯罰之。
中華民國刑法第30條
幫助他人實行犯罪行為者，為幫助犯。雖他人不知幫助之情者，
亦同。
幫助犯之處罰，得按正犯之刑減輕之。

司法院資訊處製作；財團法人民間司法改革基金會備份。
